臺灣屏東地方法院刑事判決              100年度易字第427號
公  訴  人  臺灣屏東地方法院檢察署檢察官
被      告  張洪彬
上列被告因違反毒品危害防制條例案件，經檢察官提起公訴（10
0年度毒偵字第570號），嗣因被告就被訴事實為有罪之陳述，經
告知簡式審判程序之旨，並聽取當事人之意見後，本院合議庭裁
定改由受命法官獨任依簡式審判程序進行，本院判決如下：
    主  文
張洪彬施用第二級毒品，累犯，處有期徒刑捌月。
    事  實
一、張洪彬於民國94年間，因施用毒品案件，經觀察、勒戒，認
    無繼續施用毒品之傾向，94年8 月9 日執行完畢釋放，並由
    臺灣屏東地方法院檢察署檢察官以94年度毒偵字第1821號為
    不起訴處分確定。復因施用毒品等案件，經法院判處應執行
    有期徒刑9 月確定，於99年12月7 日期滿執行完畢。詎猶不
    知悔改，明知甲基安非他命係屬第二級毒品，不得持有及施
    用，仍基於施用第二級毒品甲基安非他命之犯意，於100 年
    1 月24日晚上在麟洛鄉新田村不詳朋友住處，施用第二級毒
    品甲基安非他命1 次。嗣於100 年1 月25日19時15分許，在
    屏東縣長治鄉○○村○○路743 號處，因另案為警查獲。復
    徵得其同意後採尿送驗，檢出甲基安非他命陽性反應，始知
    悉上情。
二、案經屏東縣政府警察局屏東分局報告臺灣屏東地方法院檢察
    署檢察官偵查起訴。
    理  由
一、按除被告所犯為死刑、無期徒刑、最輕本刑為3 年以上有期
    徒刑之罪或高等法院管轄第一審案件者外，於第一次審判期
    日前之準備程序進行中，被告先就被訴事實為有罪之陳述時
    ，審判長得告知被告簡式審判程序之旨，並聽取當事人、代
    理人、辯護人及輔佐人之意見後，裁定進行簡式審判程序，
    刑事訴訟法第273 條之1 第1 項定有明文。經核本件被告張
    洪彬所犯係死刑、無期徒刑、最輕本刑為3 年以上有期徒刑
    以外之罪，其於準備程序中就被訴事實為有罪之陳述，經法
    官告知簡式審判程序之旨，並聽取公訴人、被告之意見後，
    本院爰依首揭規定，合議裁定由受命法官獨任進行簡式審判
    程序。是本案之證據調查，依同法第273 條之2 規定，不受
    同法第159 條第1 項、第161 條之2 、第161 條之3 、第16
    3 條之1 ，及第164 條至170 條所規定證據能力認定及調查
    方式之限制，合先敘明。
二、上開犯罪事實，業據被告於本院準備程序、審理中均坦承不
    諱，且被告於100 年1 月25日為警查獲後，經採尿送驗結果
    ，確呈甲基安非他命進入人體代謝後之安非他命、甲基安非
    他命乙節，有台灣檢驗科技股份有限公司濫用藥物實驗室─
    高雄於100 年2 月22日所出具之報告編號KH/2011/00000000
    號濫用藥物檢驗報告（見警卷第5 頁）、被告勘察採證同意
    書、屏東縣政府警察局屏東分局毒品案件涉嫌人尿液採證編
    號姓名對照表（見警卷第6 至9 頁）及採證照片2 張（見警
    卷第10頁）等在卷可稽，足認被告之任意性自白均與事實相
    符，堪為論罪科刑之依據；本件事證明確，被告犯行均堪以
    認定。
三、按毒品危害防制條例於92年7 月9 日修正公布，自93年1 月
    9 日施行，其中第20條、第23條將施用毒品之刑事處遇程序
    區分為「初犯」、「5 年內再犯」、「5 年後再犯」。依其
    立法理由之說明：「初犯」，經觀察、勒戒或強制戒治，應
    為不起訴處分或不付審理之裁定；經觀察、勒戒或強制戒治
    執行完畢釋放後，「5 年內再犯」者，因其再犯率甚高，原
    實施之觀察、勒戒及強制戒治既已無法收其實效，爰依法追
    訴或裁定交付審理。至於經觀察、勒戒或強制戒治執行完畢
    釋放，「5 年後再犯」者，前所實施之觀察、勒戒或強制戒
    治已足以遮斷其施用毒品之毒癮，為期自新及協助其斷除毒
    癮，仍用「初犯」規定，先經觀察、勒戒或強制戒治之程序
    。從而，依修正後之規定，祇於「初犯」及「5 年後再犯」
    2 種情形，有其追訴條件之限制，即須於初犯經觀察、勒戒
    或強制戒治釋放後，5 年內均無施用毒品之行為，始能認其
    前所實施之觀察、勒戒或強制戒治已足遮斷毒癮，而得於5
    年後再犯時，再予適用初犯之規定，重行觀察、勒戒等程序
    。倘5 年內已經再犯，經依法再為保安處分或追訴處罰，縱
    其第3 次（或第3 次以上）施用毒品之時間，在初犯之保安
    處分執行完畢釋放5 年以後，即與「5 年後再犯」之情形有
    別，且因已於「5 年內再犯」，顯見其再犯率甚高，原實施
    觀察、勒戒或強制戒治，已無法收其實效，自無再經觀察、
    勒戒及強制戒治之必要，應由檢察官逕行起訴，始符新法修
    正之本旨（最高法院97年第5 次刑事庭會議決議、97年度台
    非字第540 號判決參照）。查本案被告前因施用毒品案件，
    經法院裁定令入觀察、勒戒處所施以觀察、勒戒，於執行完
    畢釋放後5 年內再犯施用毒品罪，復經追訴及判處罪刑確定
    等情，有臺灣高等法院被告前案紀錄表1 份在卷可稽，是本
    案被告所為施用毒品之犯行，距離前開觀察勒戒執行完畢釋
    放已逾5 年，惟被告於上開觀察勒戒執行完畢釋放後5 年內
    ，既已再犯施用毒品罪，並經追訴、處罰，揆諸前揭說明，
    是公訴人依法追訴，於法並無不合，本院自應依法論科。
四、按甲基安非他命依其成癮性、濫用性及對社會危害性之程度
    ，業經列為毒品危害防制條例第2 條第2 項第2 款所規定之
    第二級毒品，禁止非法持有及施用；是核被告上開所為，係
    犯毒品危害防制條例第10條第2 項之施用第二級毒品罪。被
    告持有甲基安非他命之低度行為，為施用之高度行為所吸收
    ，不另論罪。再被告曾受如事實欄所載之刑執行完畢，有臺
    灣高等法院被告前案紀錄表1 份附卷可稽，其於有期徒刑執
    行完畢後5 年內，故意再犯本件有期徒刑以上之罪，為累犯
    ，應依刑法第47條第1 項規定加重其刑。茲審酌被告前因施
    用毒品經觀察、勒戒後，猶未能深切體認毒品危害己身之鉅
    ，及早謀求脫離毒害之道，反伺機再犯，顯見其戒除毒癮之
    意志不堅，迄未能記取教訓，殊為不該，復參酌犯罪後坦承
    上開犯行，確有悔意，暨其學歷為高中肄業，家庭狀況勉持
    等一切情狀，量處如主文所示之刑。
據上論斷，應依刑事訴訟法第273 條之1 第1 項、第284 條之1
、第299 條第1 項前段，毒品危害防制條例第10條第2 項，刑法
第11條前段、第47條第1 項，判決如主文。
本案經檢察官潘國威到庭執行職務。
中    華    民    國   100    年    8     月     5    日
                  刑事第三庭    法  官  蕭筠蓉
以上正本證明與原本無異。
如不服本判決應於收受判決後10日內向本院提出上訴書狀，並應
敘述具體理由；其未敘述上訴理由者，應於上訴期間屆滿後20日
內向本院補提理由書（均須按他造當事人之人數附繕本）「切勿
逕送上級法院」。
中    華    民    國   100    年    8     月     5    日
                                書記官  張語恬
附錄本案論罪科刑法條全文：
毒品危害防制條例第10條第1、2項
施用第一級毒品者，處 6 月以上 5 年以下有期徒刑。
施用第二級毒品者，處 3 年以下有期徒刑。